【裁判字號】    97,上訴,2193
【裁判日期】    970715
【裁判案由】    違反槍砲彈藥刀械管制條例
【裁判全文】
臺灣高等法院刑事判決                97年度上訴字第2193號
上  訴  人
即  被  告  甲○○
選任辯護人  王東山律師
            林孝甄律師
            許富雄律師
上列上訴人因違反槍砲彈藥刀械管制條例案件，不服臺灣新竹地
方法院96年度訴字第682號，中華民國97年4月11日第一審判決（
起訴案號：臺灣新竹地方法院檢察署95年度偵字第3347號），提
起上訴，本院判決如下：
    主  文
上訴駁回。
    事  實
一、甲○○前於民國（下同）95年間因賭博案件，經臺灣新竹地
    方法院判處有期徒刑3月，於95年3月28日易科罰金執行完畢
    。詎不知悔改，明知可發射子彈具有殺傷力之改造手槍、子
    彈為槍砲彈藥刀械管制條例管制之物品，未經主管機關許可
    不得持有，竟仍基於非法持有具殺傷力之改造手槍、子彈之
    犯意，於95年6月7日前之不詳時間起開始持有具傷害力之仿
    BERETTA廠84型半自動改造手槍1支（槍枝管制編號：000000
    0000）、直徑8.7mm土造金屬彈頭之土造子彈15顆，並將之
    放置於新竹市○區○○路1段252號七樓之1住處，其所搭蓋
    並具有管領力之頂樓加蓋石棉瓦屋內之天花板夾層內，迄95
    年6月7日下午5時50分許，經警持搜索票，在上址扣得上開
    具殺傷力之改造手槍1枝及子彈15顆（其中5顆業經試射）。
二、案經新竹市警察局第一分局報告臺灣新竹地方法院檢察署檢
    察官偵查起訴。
    理  由
壹、程序部分：
一、被告暨辯護人主張，證人即員警曾輝煌、袁昱軒於偵查中之
    證述，無證據能力。惟查：按刑事訴訟法第159條之1第1項
    、第2項所稱得為證據之被告以外之人於審判外向法官所為
    之陳述，以及於偵查中向檢察官所為之陳述，屬傳聞證據排
    除之例外，如法院於審判中已傳喚該陳述人到庭依法具結，
    使被告或其辯護人有行使反對詰問權之機會，該審判外向法
    官所為陳述及偵查中向檢察官所為陳述，仍非不得作為認定
    犯罪事實之判斷依據。最高法院95年度台上字第5313號判決
    可資參照。本件證人曾輝煌、袁昱軒業經原審傳訊到庭，並
    經檢辯雙方交互詰問，渠等於原審審理時之證述與偵查中證
    述之內容無違，應認二位證人於偵查中之證述有證據能力。
二、次按被告以外之人於審判外之言詞或書面陳述，除法律有規
    定者外，不得作為證據；又被告以外之人於審判外之陳述，
    雖不符合同法第159條之1至第159條之4之規定，但經當事人
    於審判程序同意作為證據，法院審酌該言詞陳述或書面陳述
    作成時之情況，認為適當者，亦得為證據。當事人、代理人
    或辯護人於法院調查證據時，知有第159條第1項不得為證據
    之情形，而未於言詞辯論終結前聲明異議者，視為有前項之
    同意，刑事訴訟法第159條第1項及第159條之5分別定有明文
    。查本判決下列所引用之各該被告以外之人於審判外之陳述
    （包含書面陳述），除證人曾輝煌、袁昱軒於偵查中證述有
    證據能力，業經本院審酌如上外，其餘雖屬傳聞證據，惟當
    事人於原審及本院審理中均表示同意作為證據方法而不予爭
    執，且迄至言詞辯論終結前亦未再聲明異議，本院審酌上開
    證據資料製作時之情況，尚無違法不當及證明力明顯過低之
    瑕疵，亦認為以之作為證據應屬適當，故揆諸前開規定，爰
    逕依刑事訴訟法第159條之5規定，認前揭證據資料均有證據
    能力，先予敘明。
三、扣案槍彈為警合法搜索扣押所得之物，應有證據能力。
貳、實體部分：
一、訊據被告甲○○固坦承於其所居住之新竹市○區○○路1段
    252號七樓之1住處頂樓加蓋石棉瓦屋內之天花板夾層內查獲
    上開改造手槍及子彈，惟矢口否認有何持有上開改造手槍及
    子彈之犯行，辯稱：該等槍枝應係妻舅趙渭濱藏放於該處云
    云。被告選任之辯護人於本院審理時為被告辯稱：系爭槍彈
    上驗無被告指紋、本件警方據報原係為查緝毒品，扣得槍彈
    時被告甚為警訝，業經證人即執行搜索之員警證述綦詳，另
    證人郭靜慧亦證稱，渠曾於該處寄放物品，顯見該處為鄰人
    可得自由出入之場所，自無證據認定扣案槍彈為被告所有，
    況被告所營機車行曾於94年12月間遭警搜索，被告至愚亦不
    可能再將槍彈藏於自己住處云云。惟查：
  (一)扣案槍枝1支經送內政部警政署刑事警察局鑑定及試射結果
    ：改造手槍1枝（槍枝管制編號0000000000號），認係仿BER
    ETTA廠84型半自動手槍製造之槍枝，換裝土造金屬槍管而成
    之改造手槍，機械性能良好，可擊發適用子彈，認具殺傷力
    ；而改造子彈15顆，認均係直徑約8. 7mm土造金屬彈頭之土
    造子彈，經採樣5顆試射，均可擊發，認具殺傷力等情有內
    政部警政署刑事警察局95年7月19日刑鑑字第095008442 0號
    槍彈鑑定書附卷可稽（見95年度偵字第3347號偵查卷第37頁
    ），合先敘明。
  (二)被告於搜索當日警詢時先供稱，扣案槍彈為渠客人「弟弟」
    所有，嗣於96年8月8日偵查時改稱，返家後經其配偶趙麗文
    告知，始悉係趙麗文之兄趙渭濱於93年8月25日遭槍殺前數
    日所寄放云云。惟查，持有具殺傷力之槍彈，將被判處重刑
    此為眾所週知之事，扣案槍彈經驗具殺傷力，且在被告處所
    扣得，被告辯稱係他人所有，縱循線尋得該人，衡情該人亦
    不可能自承該具殺傷力之槍彈為渠所有，是被告先供稱係客
    人所人云云，返家一想即知不可行，適被告配偶趙麗文之兄
    趙渭濱具黑道背景，且已於93年間遭槍殺身亡，若將之推稱
    係趙渭濱所寄放，衡情自係較為妥適之辯解。故本件之爭點
    不在於被告之辯解為何，而係客觀證據是否已足認在被告所
    加蓋之頂樓石棉瓦屋（按以下簡稱鐵皮屋）內扣得之具殺傷
    力槍彈為被告所有。經查：
  1.證人郭靜慧於原審審理時證稱：我住5樓，被告在7樓，我是
    85年搬過去，到96年搬離。我知道頂樓鐵皮屋是被告蓋的，
    其他的住戶有需要寄放東西時可以借用。我本人也有放過燈
    管，當時鐵皮屋沒有上鎖，後來有上鎖，但是時間我無法確
    定。上鎖後如果我要上去鐵皮屋，我有時候會問過被告家人
    ，有時會自己去拿水槽下面的鑰匙。我知道有四樓的人也有
    寄放過雜物。除了放東西外，我家上高一的小孩會上去玩，
    其他的小孩我不知道。我與我家小孩不會去翻到如照片所示
    之處（按即搜得槍枝之地方）。被告有跟我說過他們後來有
    上鎖，如果要去放東西，可以找他們或是自己拿鑰匙打開等
    語（見原審卷第57-59頁）。
  2.證人即被告配偶趙麗文於原審審理時證稱：鐵皮屋是我們蓋
    的，之前沒有上鎖，但是我公公說那邊的東西有被動過，所
    以加了鎖。鐵門的鑰匙只有我們有，如果有些經常上去的家
    人要上去的話，我都會跟他們講鑰匙放在哪裡自己拿，另外
    ，因為小朋友經常在上面玩，我們在水槽下面也有放壹支鑰
    匙，但這支鑰匙後來就不見了。頂樓平常用途就是放雜物，
    小朋友的玩具、腳踏車、衣服。五樓、四樓住戶寄放東西時
    ，我都有跟上去，但是我哥哥寄放東西時，我沒有跟過去。
    五樓是寄放公用燈管，已經取走，四樓是寄放塑膠椅。他們
    只寄放過一次，小朋友的腳踏車也是放在頂樓的旁邊。四、
    五樓的小朋友上去，不用要經過我們的同意，因為是通的，
    他們都自己上去玩。警察查獲的槍枝是我哥哥寄放之事，是
    我猜測的等語（見原審卷第50-54頁）。
  3.證人即員警曾輝煌於偵訊中證述：扣案物品是在頂樓進去的
    左手邊石綿瓦屋裡面，在雜物的夾層裡面，要用手撥開就看
    到那一袋，如果光是目視的話找不到，感覺是有藏過，不是
    任意擺的。不覺得有什麼灰塵，槍外面有一個塑膠袋，裡面
    還有紙包著槍，當初是袁昱軒發現的等語（見95年度偵字第
    3347號偵查卷第67頁）；證人即員警袁昱軒於偵訊中證述：
    槍是我先看到的，是放在倉庫很隱密的地方，是用報紙還是
    什麼紙包起來，外面還有塑膠袋，蓋的東西上面有灰塵，我
    無法判斷是否很久沒整理等語（見95年度偵字第3347號偵查
    卷第78頁）；證人曾輝煌於原審審理時證稱：執行搜索當日
    到機車店時，有告訴被告要去他家搜索，到被告住家搜索時
    ，被告全程在場，是袁昱軒先發現槍枝，我有看到整個拿下
    來的過程。搜到槍時，被告很驚訝的樣子，一直說槍不是他
    的，說之前有朋友說要寄放東西，被告對朋友說請他直接拿
    上去放，所以放在他家。他當時說他並不知道寄放的東西是
    什麼東西，但是否是那包東西他不清楚。被告說是幾個月前
    寄放的，我們進鐵皮屋時窗戶都是關的，連門都有上鎖，灰
    塵很髒，很雜亂。但是搜到槍枝的這包物品上面沒有灰塵等
    語（見原審卷第37-41頁）。證人袁昱軒於原審審理時證稱
    ：當天上樓，是我先翻到槍的，我們先在樓下搜，沒有搜到
    東西，後來去樓上的鐵皮屋搜，才在一個角落的頂層搜到槍
    枝。我當時在該頂層翻索才摸到一個牛皮紙包，因為它很重
    ，我拿下來遞給下面同仁，同仁打開發現壹把槍。那包袋子
    因為上面有很多東西壓著，那些東西上面是有灰塵的，但是
    那袋子本身沒有什麼灰塵。上面蓋的東西是什麼我忘記了。
    我記得是雜物，是大或是小我無法形容等語（見原審卷第
    46-47頁）。
  4.偵查中檢察官至搜索現場勘驗鐵皮屋：鐵皮屋在七樓頂樓加
    蓋處，須以被告所持之鑰匙打開鐵皮屋鐵門，內有廁所及淋
    浴設備，鐵皮屋內堆放物品，大部分為居家雜物，進入鐵皮
    屋後門口左側，有簡便式拉門，將鐵皮屋隔為左右二個區塊
    等情，有勘驗筆錄附卷可稽（見偵查卷第10頁）。
  5.依上開證人之證述及鐵皮屋為被告所建造、係唯一持有鑰匙
    之人，且其內尚有廁所及淋浴設備、搜索當時門窗緊密等情
    觀之，足認藏放扣案槍彈之鐵皮屋為被告所掌管使用，縱有
    四、五樓住戶曾寄放物品，亦僅有一次，其餘則為小孩玩耍
    偶有出入，自難認該處為不特定住戶可得任意放置物品之空
    間，置於該處之物品為被告所有應可認定。至證人趙麗文雖
    證稱，扣案物品應係其兄趙渭濱於93年8月間持之至該處放
    置云云，僅係趙麗文片面之詞，並無其他證據可資佐證，且
    若果係趙渭濱於93年8月25日遭槍擊身亡前數日所寄放，渠
    身為趙渭濱之妹，對於兄長遭槍擊身亡有關之一切事情、線
    索常情應會詳加追查，況趙渭濱寄放物品之時間又係遭槍擊
    前2、3天，身為家屬之證人趙麗文衡情應察覺有異，而於事
    發後即前往頂樓察看，找出一切與其兄有關之物品，並提供
    為追查案情所用，或將其兄之遺物交予大嫂，然趙麗文卻異
    於常情無任何行動，卻於事隔近2年後，方才回想此一寄槍
    情節，顯與常情相違。再者，證人曾輝煌於原審審理時證稱
    ，搜索時被告太太不在場，但搜到槍枝後，渠立刻將被告帶
    回警局製作筆錄，被告太太也馬上有去關心，製作筆錄時被
    告太太不在場，但他太太也沒說是他哥哥寄放的等語（見原
    審卷第41-42頁）。若果趙麗文所證，扣案槍枝係渠兄寄放
    ，而為被告所不知，則渠既於住處扣得槍枝後有至警局，雖
    於被告製作筆錄時不在場，惟渠亦能於當場表示槍枝係渠兄
    長寄放，與被告無關，豈有於回家後細細思量，始為上開證
    述。參以證人趙麗文為被告配偶，被告若因持有槍枝入獄，
    對家庭影響甚大，是其所證顯係迴護之詞，諉不足採。
  (三)雖扣案槍彈經驗並無被告指紋，有新竹市刑事警察局95年6
    月8日編號00000000號指紋鑑驗告書附卷可稽（見偵查卷第
    36頁），惟上開鑑定書所載鑑驗結果係「尋無足資比對之指
    紋」，係表示驗無被告指紋、亦驗無趙渭濱或其他人之指紋
    ，是尚難以其上無被告指紋，即為被告有利之認定。
  (四)再證人曾輝煌於原審審理時雖證稱：搜到槍時，被告很驚訝
    的樣子，一直說槍不是他的，說之前有朋友說要寄放東西，
    被告對朋友說請他直接拿上去放，所以放在他家等語。惟於
    住處扣得槍枝，屋主涉有重嫌，將有被判處重刑之可能，是
    被告於警自其住處扣得槍枝，面露驚訝之情，並推稱係他人
    所有，並無何與常情相違之處，亦不因被告面露驚訝之色，
    即足認扣案槍枝非被告所持有。
  (五)至被告雖於94年12月12日因賭博案件為警搜索，惟查，被告
    係於94年12月12日在新竹市○○路○段17號以麻將為賭具，
    在該處賭博財物，經警持搜索票當場查獲，並扣得麻將等賭
    具及賭資，被告因犯賭博罪，經臺灣新竹地方法院以95年度
    竹簡字第127號判處有期徒刑3月，有上開判決書附卷可稽，
    當時被告所涉案件為賭博案，執行搜索之地點為新竹市○○
    路○段17號，即被告所經營之機車行，而本次搜索之地點為
    被告之住處，依證人袁昱軒於原審所證，本次係為搜索毒品
    ，槍枝係意外搜到（見原審卷第44頁）、證人羅濟文於原審
    審理時證稱：我我們在執行之前會衡量被搜索人的交友狀況
    ，決定要注意其他的搜索物品或是事項。我們在偵查時，被
    告有開設一家機車店，他所聘僱的員工還有出入份子複雜，
    所以要注意其他的事項。我在聲請搜索前，有調前科，被告
    沒有槍砲前科。我是以從事警察19年的工作經驗來研判，因
    為他的機車店及家中出入份子複雜，我們依照出入份子的服
    裝、眼神來判斷等語（見原審卷第81-82頁）。是尚難因被
    告前曾於94年12月間因涉賭博案，在其所營機車行遭搜索，
    即認被告若持有槍枝應知警惕而更改藏放地點，而推論上開
    槍彈非被告所持有，進而為被告有利之認定。
  (六)綜上所述，本案事證明確，被告所辯均無足採，其持有槍彈
    犯行至堪認定，應依法論科。
二、核被告甲○○所為，係犯槍砲彈藥刀械管制條例第8 條第4
    項之未經許可持有其他可發射子彈之改造槍枝罪及第12條第
    4 項之未經許可持有子彈罪。被告一行為觸犯上開二罪名，
    為想像競合犯，應從一重之未經許可持有其他可發射子彈之
    改造槍枝罪。被告行為後上開槍砲彈藥刀械管制條例罪法定
    刑中併科新臺幣罰金刑部分，依被告行為時之修正前刑法第
    33條第5款係規定：「罰金：1元以上」，修正後刑法第33條
    第5款則規定：「罰金：新臺幣1,000元以上，以百元計算之
    。」比較修正前後之規定，以修正前之規定較有利於被告。
    又被告有事實欄所載論罪科刑之執行情形，有本院被告前案
    紀錄表1份在卷可考，其於5年內故意再犯本件有期徒刑以上
    之罪，依最高法院95年度第8次及95年度第21次刑事庭會議
    決議意旨：甲受有期徒刑之執行完畢，於5年內之95年1月間
    故意再犯有期徒刑以上之罪，無論依修正前刑法第47條或修
    正後第47條第1項之規定均構成累犯，即無有利或不利之情
    形，於刑法修正施行後法院為裁判時，無庸為新、舊法之比
    較。（參見97 年04月22日，最高法院97年度第1次刑事庭會
    議決議），是被告應依修正後刑法第47條第1項之規定，加
    重其刑。
三、原審因適用槍砲彈藥刀械管制條例第8條第4項、第12條第4
    項，刑法第11條前段、第2條第1項前段、後段、第55條、第
    42條第3項前段、第47條第1項、第38條第1項第1款，審酌具
    有殺傷力之改造槍枝及子彈係屬高度危險之物品，非經主管
    機關許可，當不得擅自持有，被告漠視法令，非法持有槍枝
    ，且飾詞狡辯，犯後顯無悔意，並衡其犯罪之動機、目的、
    手段、生活狀況、智識程度等一切情狀，量處被告有期徒刑
    3年6月，併科罰金新臺幣10萬元，罰金部分依修正後刑法第
    42條第3項規定，諭知易服勞役之折算標準（查被告行為時
    之修正前刑法第42條第2項前段規定：「易服勞役以1元（指
    銀元）以上3元以下折算1日。」，該規定之數額，並依被告
    行為時之罰金罰鍰提高標準條例第2條前段之規定，將其原
    定數額提高為100倍折算1日，即依被告行為時之法律，其易
    服勞役之折算標準，應以銀元100元（即新臺幣300元）以上
    300元（即新臺幣900元）以下折算1日，惟被告行為後施行
    之新法第42條第3項前段規定：「易服勞役以新台幣1000元
    、2000元或3000元折算1日。」，經比較修正前後之易服勞
    役折算標準之規定，自應以修正後之法律較有利於被告）。
    並以扣案之改造手槍1支及子彈10顆屬違禁物，應依刑法第
    38條第1項第1款之規定宣告沒收之；至扣案子彈5顆經刑事
    警察局鑑驗試射，已經實際擊發而僅餘彈殼、彈頭，而不具
    殺傷力，不具子彈違禁物之性質，已無庸為沒收之諭知。經
    核其認事用法並無違誤，量刑亦稱妥適。被告上訴仍執陳詞
    否認犯行，為無理由，應予駁回。
據上論斷，應依刑事訴訟法第368條，判決如主文。
本案經檢察官邱美育到庭執行職務。
中    華    民    國    97    年    7     月    15    日
                  刑事第十六庭審判長法  官  溫耀源
                                    法  官  許增男
                                    法  官  王敏慧
以上正本證明與原本無異。
如不服本判決，應於收受送達後十日內向本院提出上訴書狀，其
未敘述上訴之理由者並得於提起上訴後十日內向本院補提理由書
（均須按他造當事人之人數附繕本）。
                                    書記官  丁淑蘭
中    華    民    國    97    年    7     月    15    日
附錄本案論罪科刑法條全文：
槍砲彈藥刀械管制條例第8條
未經許可，製造、販賣或運輸鋼筆槍、瓦斯槍、麻醉槍、獵槍、
空氣槍或第4條第1項第1款所定其他可發射金屬或子彈具有殺傷
力之各式槍砲者，處無期徒刑或5年以上有期徒刑，併科新臺幣1
千萬元以下罰金。未經許可，轉讓、出租或出借前項所列槍枝者
，處5年以上有期徒刑，併科新臺幣1千萬元以下罰金。
意圖供自己或他人犯罪之用，而犯前二項之罪者，處無期徒刑或
 7 年以上有期徒刑，併科新臺幣 1 千萬元以下罰金。
未經許可，持有、寄藏或意圖販賣而陳列第 1 項所列槍枝者，
處3年以上10年以下有期徒刑，併科新臺幣700萬元以下罰金。
第 1 項至第 3 項之未遂犯罰之。
槍砲彈藥刀械管制條例第12條
未經許可，製造、販賣或運輸子彈者，處 1 年以上 7 年以下有
期徒刑，併科新台幣 500 萬元以下罰金。
未經許可，轉讓、出租或出借子彈者，處 6 月以上 5 年以下有
期徒刑，併科新台幣 300 萬元以下罰金。
意圖供自己或他人犯罪之用，而犯前二項之罪者，處 3 年以上
10 年以下有期徒刑，併科新台幣 700 萬元以下罰金。
未經許可，持有、寄藏或意圖販賣而陳列子彈者，處 5 年以下
有期徒刑，併科新台幣 300 萬元以下罰金。
第 1 項至第 3 項之未遂犯罰之。


司法院資訊處製作；財團法人民間司法改革基金會備份。
